【裁判字號】    96,訴,1682
【裁判日期】    970722
【裁判案由】    毒品危害防制條例
【裁判全文】
臺灣桃園地方法院刑事判決              96年度訴字第1682號
公  訴  人  臺灣桃園地方法院檢察署檢察官
被      告  乙○○
指定辯護人  周威君律師
上列被告等因違反毒品危害防制條例案件，經檢察官提起公訴（
94年度偵字第15902號），本院判決如下：
    主  文
乙○○販賣第一級毒品，處有期徒刑拾伍年貳月。扣案之第一級
毒品海洛因貳拾貳包（合計淨重貳點捌參公克，純度百分之參拾
壹點肆壹，純質淨重零點捌玖公克，連同空包裝袋貳拾貳個重肆
點參伍公克）沒收銷燬之。
    事  實
一、乙○○明知海洛因係毒品危害防制條例第2 條第2 項第1 款
    所定之第一級毒品，不得非法持有、販賣，因於民國95年8
    月上旬前陸續有購毒者撥打乙○○使用之0000000000號行動
    電話詢問是否有海洛因出售，乙○○認有利可圖，竟基於販
    賣海洛因營利之意圖及犯意，於民國95年8 月上旬某日，以
    其使用之0000000000號行動電話向綽號「華姐」、「明仔」
    之不詳姓名年籍之人士詢問有無海洛因可販入，待雙方約妥
    後，於桃園縣桃園市○○路與三民路口附近以新台幣（下同
    ）1 萬7 千元之價格販入海洛因22包（合計淨重2.83公克，
    空包裝總重4.35公克，純度31.41%，純質淨重0.89公克）；
    嗣於95年8 月10日下午3 時許，甲○○與警方配合，撥打上
    開0000000000號之行動電話與乙○○聯絡，表示欲以3000
    元購買1 小包海洛因之意，而乙○○本有伺機以高於前揭販
    入之價格出售海洛因予來電詢問之人以牟利之意圖，遂答允
    甲○○，並約於乙○○當時租住處之桃園縣桃園市○○路56
    號信光大社區前交易，警方獲悉前情後，即於同日下午3 時
    30分許，埋伏於桃園市○○路56號信光大社區前，待乙○○
    自該社區大樓步出至一樓中庭時逮捕之，並經其同意在其隨
    身攜帶之皮包中扣得上開未及售出之毒品海洛因22包。
二、案經臺北市政府警察局移送臺灣桃園地方法院檢察署檢察官
    偵查起訴。
    理  由
壹、證據能力部分：
一、按刑事訴訟法採行直接審理原則及言詞審理原則，並保障被
    告之反對詰問權，於刑事訴訟法第159 條第1 項明定被告以
    外之人於審判外之言詞或書面陳述，除法律有規定者外，原
    則上不得作為證據。然為兼顧現實需要及真實之發現，乃本
    於例外從嚴之立場，許於具備必要性及可信性之特別情況下
    ，例外地承認其有證據能力。而被告以外之人於檢察事務官
    、司法警察官或司法警察調查中所為之陳述，基於實體發現
    真實之訴訟目的，依第159 條之2 規定，如與審判中之陳述
    不符時，經比較結果，其先前之陳述，相對具有較可信之特
    別情況，且為證明犯罪事實存否所必要者，或於審判中有第
    159 條之3 各款情形之一，經證明其調查中所為陳述具有可
    信之特別情況，且為證明犯罪事實之存否所必要者，則例外
    地賦與證據能力。而所謂「顯有不可信之情況」及「具有可
    信之特別情況」，則應依被告以外之人為陳述時，是否出於
    真意、有無違法取供之情事等客觀上之環境或條件而為判斷
    ，故應就偵查或調查筆錄製作之原因、過程及其功能等加以
    觀察其信用性，據以判斷該傳聞證據是否有顯不可信或有特
    別可信之情況而例外具有證據能力，並非對其陳述內容之證
    明力如何加以論斷（此有最高法院94年度台上字第629 號判
    決意旨可佐）。
二、次按證人、鑑定人依法應具結而未具結者，其證言或鑑定意
    見，不得作為證據，刑事訴訟法第158 條之3 定有明文。而
    同法第159 條之1 第2 項雖規定，被告以外之人於偵查中向
    檢察官所為之陳述，除顯有不可信之情況者外，得為證據。
    惟該被告以外之人（含共同被告、共犯、被害人、證人等）
    ，於偵查中向檢察官所為之陳述，性質上仍屬傳聞證據，即
    審判外之陳述，然因檢察官依法有訊問被告、證人及鑑定人
    之權，證人、鑑定人且須『具結』，而檢察官向被告以外之
    人所取得之陳述，原則上均能遵守法律規定，不致違法取供
    ，其可信性極高，為兼顧理論與實務，因而規定除顯有不可
    信之情況者外，得為證據。但被告以外之人於偵查中向檢察
    官所為之陳述，仍應依法具結，始有證據能力（此亦有最高
    法院94年度台上第1644號判決意旨可參）。
三、茲就本案公訴人引為證明被告乙○○犯罪事實之證據方法，
    關於證據能力認定如下：
  (一)證人甲○○、柯秉和、郭若萱於檢察官訊問時所為證述，屬
    被告以外之人於審判外之陳述，屬傳聞證據，審酌證人甲○
    ○、柯秉和、郭若萱於檢察官訊問時，業經檢察官告知具結
    之義務及偽證之處罰後具結而為陳述，並無何顯有不可信之
    情況，自得為本案證據。
  (二)其他本案所引用之供述及非供述證據，經本院依法踐行調查
    證據程序，檢察官、被告乙○○，及其辯護人均不爭執各該
    證據之證據能力，且亦查無依法應排除其證據能力之情形，
    是後述所引用證據之證據能力均無疑義。
貳、犯罪事實之認定與證據取捨之理由：
一、訊據被告乙○○矢口否認有何販賣第一級毒品海洛因犯行，
    被告辯稱：當日伊自「明仔」、「華姐」之人購買海洛因後
    置於皮包中，甫返回信光社區，至樓上住處拿取垃圾下樓丟
    垃圾，就為警方盤查並扣得上開海洛因等物，伊並不認識甲
    ○○，並沒有販賣第一級海洛因之犯行云云。而辯護人亦為
    被告為無罪答辯，並主張員警所為無票搜索及強制盤查均於
    法有違，查獲之證據並無證據能力，且本件員警辦案作為疑
    有釣魚即陷害教唆之嫌云云。經查：
  (一)按現行犯，不問何人得逕行逮捕之；犯罪在實施中或實施後
    即時發覺者，為現行犯；檢察官、檢察事務官、司法警察官
    或司法警察逮捕被告、犯罪嫌疑人或執行拘提、羈押時，雖
    無搜索票，得逕行搜索其身體、隨身攜帶之物件、所使用之
    交通工具及其立即可觸及之處所；刑事訴訟法第88條第1、2
    項、第130 條各定有明文。又按，警察於公共場所或合法進
    入之場所，得對於下列各款之人查證其身份：一、合理懷疑
    其有犯罪之嫌疑或有犯罪之虞者。二、有事實足認其對已發
    生之犯罪或即將發生之犯罪知情者，警察職權行使法第6 條
    第1 項第1 、2 款亦有明文。本件證人即當時查獲之警員柯
    秉和、郭若萱均到庭證稱：當時因監聽等資訊知甲○○涉犯
    毒品危害防制條例之罪嫌，並根據搜索票前往搜索甲○○，
    嗣搜索後，根據甲○○提供其購買毒品之上游之中有一名綽
    號「小琪」之女子，即由甲○○電話聯絡「小琪」，向其表
    示欲購買海洛因，而待約定好交易毒品海洛因地點之後，警
    方即至信光社區前埋伏，而根據甲○○提供之「小琪」之人
    之外貌特徵，在該社區外即見一樓中庭停放機車處之被告外
    貌特徵與「小琪」相符，並持有一皮包，警員遂經由社區警
    衛室旁當時開啟之大門進入該社區中庭，向被告出示警員身
    份證明，並告知被告有無違禁品要配合拿出來，被告即自行
    自隨身皮包中取出海洛因22包；進入社區時，警衛並無攔阻
    伊等進入，亦無詢問其等身份等語明確（詳本院訴字卷第58
    頁、77至78頁、81頁）；是當時警員二人確因甲○○之供述
    ，而認被告涉犯販賣或持有第一級毒品犯嫌，首堪認定。而
    查該社區之一樓警衛室旁之鐵製欄杆門於97年5 月1 日下午
    3 時24分許時，保持開啟狀態，人車進出未見刷卡管制或警
    衛詢問辨識，有檢察官親往勘驗筆錄一紙及拍攝照片2 張在
    卷可稽（詳本院訴字卷第126 至128 頁），足認該社區於平
    日下午之警衛室旁並無關閉進出鐵門。雖被告辯稱：當時電
    動門是關著的，當天剛好有人要出去，警察趁著空隙衝進來
    云云，然證人即社區主委丙○○亦至本院證稱：「當時我還
    沒有下班，查獲時間應該是下午5 點以前，員警就在大門裡
    面盤查被告，我看有兩個人進來，我就告訴被告說『你有朋
    友來』，我就先進去辦公室了」、「那個時間我們警衛常常
    把大門打開，警員二人就從大門進去，然後跟被告聊天，但
    內容我不清楚」等語明確（同上卷第86至87頁），足見當時
    社區大門確實開啟，而警員二人係一般步伐步入該社區，被
    告所辯警員二人趁他人開門之際衝進社區一節，不足採信。
    由上開檢察官之勘驗筆錄、照片，及社區主委丙○○之證詞
    可知：該社區對於一般進入社區中庭之人員，並無採取全部
    禁止之管制；況該社區大門乃鐵欄杆門，立於門外對中庭之
    情況即可一目瞭然，員警僅通過大門在中庭與被告談話並盤
    查，並無更進一步侵犯被告或其他住戶之隱私之可能，顯無
    違法之情形；又員警依據甲○○之供述及被告之外型特徵比
    對相符，足堪認定被告涉有販賣毒品或持有毒品之犯罪嫌疑
    ，依照前述警察職權行使法之規定，警員本得於合法進入之
    場所盤查有犯罪嫌疑人之身分；再者，員警根據甲○○之供
    述，已特定被告為交易毒品之人，知被告當時來到約定地點
    之中庭，身上應攜帶有毒品，此時員警進入該社區中庭之作
    為，依上開規定，自屬對現行犯之逮捕，此時尚無涉搜索之
    程序，更無無票非法搜索可言。而員警於向被告表明身份後
    ，被告主動開示皮包內之毒品為員警所扣得，則合乎上開刑
    事訴訟法第130 條所定逮捕被告後附帶搜索其隨身物件之規
    定。綜上，本件員警逮捕被告、對被告隨身物件所為之附帶
    搜索，均未違背法定程序，其等自被告之皮包內所扣得之毒
    品海洛因，作為本件證明被告犯罪之證據，自有證據能力，
    合此敘明。至本件被告於上開時地查獲時，為警扣得之白色
    粉末22包，經送法務部調查局鑑定結果，均含第一級毒品海
    洛因成分，合計淨重2.83公克（空包裝總重4.35公克），純
    度31.41%，純質淨重0.89公克，有該局95年9 月17日調科壹
    字第09523016540 號鑑定通知書1 份附卷可稽（詳台灣桃園
    地方法院檢察署95年度偵字第19120 號偵查卷第6 頁），是
    本件扣案之白色粉末共22包，確為第一級毒品海洛因，堪以
    認定。
  (二)至證人甲○○於本件查獲前曾向被告洽詢購買毒品海洛因之
    情形（此部分未據起訴），及本件為警查獲時甲○○與被告
    聯絡之情形，業據證人甲○○於偵訊時證述明確：「被查獲
    時向警方坦承毒品是向小琪買的，有時是4 分之1 錢6 千元
    ，有時是1 包1 千元」、「有時在桃園市成功國小旁之果菜
    市場交易，有時在桃園市北門國小附近或清溪國中附近，都
    是與她聯絡好，她再指定我去哪裡拿，時間是從95年1 月起
    至小琪被抓入獄後」、「向小琪買海洛因，幾乎天天買」、
    「（經提示被告照片）我可以確定她就是我向她購買毒品之
    小琪」（以上詳同上偵卷44、45）、「95年8 月10日被查獲
    時有約之前小琪購買毒品」、「當天約在北門國小側門附近
    ，小琪住處樓下警衛室」、「我和她約好買海洛因3 千元」
    、「我到時他已經在守衛室等我，當我開門進去，警察就上
    前抓人」、「之前都向她買毒，大部分都向小琪買」（同上
    偵卷第48、49頁）等語明確。雖證人甲○○在本院審理時，
    翻供稱：不認識被告，被告並非伊購毒對象的「小琪」云云
    。惟查：
  1.甲○○所證稱自95年6 、7 月間聯絡不到小琪（查：被告於
    95年8 月底入監執行），及本件交易前於員警陪同下，以電
    話聯絡「小琪」，交易地點約於桃園市北門國小附近（北門
    國小地址：桃園市○○○街139 號，距離信光路甚近），警
    員並上前查獲「小琪」等節（詳本院訴字卷第），與警員柯
    秉和、郭若萱所述情節大致相符。
  2.若非被告之指述被告之外觀特徵「黑黑的，有點胖，像原住
    民」（證人柯秉和所述），警方何能特定係被告，且進而查
    獲被告身上所攜帶之毒品？若謂被告與證人甲○○素不相識
    ，僅於巧合之時間、地點，恰好於攜帶毒品下樓倒垃圾之際
    ，為警方誤認為甲○○所稱之「小琪」而遭逮捕，其可能性
    實屬微乎其微。
  3.被告亦自承其當初為警查獲時，以其表姐之名「黃惠琪」應
    訊（詳本院訴字卷第84頁），由其冒名之末字「琪」，亦與
    證人甲○○所述販毒上游之人「小琪」之綽號不謀而合，應
    可推翻警方「歪打正著」或僅屬巧合之可能性。
  4.證人於檢察官詢其何以與偵訊時所述不符，其供稱偵訊時係
    因「提藥」（藥癮發作），故指認「小琪」就是被告云云，
    惟證人甲○○偵訊時為96年6 月27日、29日，斯時證人甲○
    ○自95年11 月14 日起即已入監服刑超過半年，殊無可能於
    偵訊時產生藥癮發作之情形，顯見證人於本院審理時所述不
    識被告、被告並非「小琪」等節，確屬迴護被告之詞，不足
    採信，應以其偵訊時所述為真。
  5.證人甲○○於台東戒治所收容時，其隨身攜帶之記事簿（作
    電話簿使用），經檢察官向台東戒至所調取之後業已附卷，
    其中於「2 月2 日」之欄位中記載「小其」（應屬「小琪」
    之誤植）之電話號碼為「0000000000」，與被告於偵訊時坦
    承使用與「華姐」聯絡用之電話為同一支（詳95年毒偵字第
    4281號卷第35頁），且與被告所親自簽署之受搜索同意書（
    同上卷第5 頁）、警詢筆錄中（同上卷第10頁、第11頁）所
    記載之持用電話相同。
  6.綜上，堪認證人甲○○於本院審理時應係迴護被告所為之臨
    訟杜撰之詞。證人甲○○偵訊時所述及指認之「小琪」即為
    被告乙○○一節洵可認定。
  (三)按販賣毒品行為，並不以販入之後復行賣出為要件，祇要以
    營利為目的，將毒品販入，其犯罪即為完成（最高法院67年
    台上字第2500號判例意旨參照）。證人甲○○偵查時就其自
    95年1 月間起至被告入獄時多次以電話向被告詢問購買海洛
    因之事宜證述明確，業如前述。而證人郭若萱亦證稱在甲○
    ○撥打第一通電話予被告時，伊有在旁聽聞，當時證人有問
    「小琪」有沒有東西，他想要拿，但是數量及價錢伊不記得
    ，與「小琪」談之過程中，沒有長時間之討論，就是三言兩
    語，類似「有沒有東西？好，我過去拿」之類的對話，一下
    子就掛電話了等語明確（詳本院訴字卷第63頁）；證人柯秉
    和則證稱：甲○○第一次打完電話後告訴伊說「他問那位小
    姐有沒有東西，她說有」，甲○○就說等一下再跟她連絡，
    當時甲○○沒有說他與「小琪」如何約定購買事宜，但伊覺
    得他們兩人很熟，甲○○只是說那位小姐告訴他，她那邊有
    （毒品）等語明確（同上卷第79、82頁）。是本件由甲○○
    之前多次電話詢問有無海洛因毒品可販售一節可知，被告乙
    ○○顯知有出售毒品之管道；而海洛因毒品係物稀價昂，取
    得不易，政府嚴予查緝之違禁物，加以販賣毒品之刑責甚重
    ，此為週知之事實，苟無利潤可圖，衡情一般人要無甘冒被
    查緝法辦重刑之危險而販賣之理；且由證人甲○○於查獲當
    日與被告交涉購買毒品之過程短促，被告無待與甲○○多作
    細節之交涉，顯見被告於查獲當日確已有販賣第一級毒品海
    洛因之犯意，亦足認被告於95年8 月間某日，向「華姐」、
    「明仔」等人販入海洛因22包時，即應有伺機售賣營利之意
    圖甚明。雖被告販入本件第一級毒品後，旋即為警查獲，未
    及出售他人，惟被告販入第一級毒品海洛因之時既以營利為
    目的，已如前述，揆諸上開判例意旨，縱被告尚未將該販入
    之毒品出售得利，其販賣第一級毒品之犯罪行為即為完成。
  (四)又所謂陷害教唆，係指行為人原不具犯罪之故意，純因司法
    警察之設計教唆，始萌生犯意，進而實施犯罪構成要件之行
    為者而言，因其手段顯然違反憲法對於基本人權之保障，且
    已逾越偵查犯罪之必要程度，對於公共利益之維護並無意義
    ，故否定其因此取得之證據資料有證據能力。至警方對於原
    已具有犯罪故意並已實施犯罪行為之人，以所謂釣魚之偵查
    技巧蒐證，既無礙於行為人基本人權之保障，對於犯罪偵防
    及社會秩序之維護，復有正面之效果，倘其取得證據資料並
    未違背法定程序，自應認其有證據能力，最高法院95年臺上
    字第4034號著有判決要旨可資參照；司法警察機關對於偵辦
    販毒等重大危害社會治安、且又屬難以偵查之案件，常使用
    誘捕方式辦案；此等辦案方式在不違反人身自由之不可受侵
    犯之憲法基本人權之保障下，非不得以為之，所蒐集而來之
    證據資料，亦非不得顯現於公判庭，採為法院論罪科刑之依
    據。惟此種誘捕方式之辦案可區分為兩種，一為創造犯意型
    誘捕，一為提供機會型誘捕。前者，又稱為陷害教唆，係指
    行為人原無犯罪意思，因受他人（如便衣警察）之引誘，始
    生犯意，進而著手實行犯罪構成要件行為而言，此種情形所
    取得之證據，因違反正當法定程序，且逾越偵查犯罪之必要
    程度，其因此所取得之證據資料，應無證據能力。後者，又
    稱為機會教唆，係指行為人原本即有犯罪之意思，其從事犯
    罪構成要件行為之犯意，並非他人所創造，司法警察僅係利
    用機會加以誘捕，此種情形之犯罪行為人本具有販賣毒品之
    犯意，初非警察人員所造意，司法警察僅係運用設計引誘之
    技巧，使其暴露犯罪事證而加以逮捕偵辦，並未違反憲法對
    於基本人權之保障，且於公共利益之維護有其必要性，故依
    此所得之證據，則有證據能力，自得採為法院論罪科刑之依
    據，亦有最高法院95年臺上字第4538號判決意旨可參。是以
    ，對於原已犯罪或具有犯罪故意之人，以設計引誘之方式，
    使其暴露犯罪事證，而加以逮捕或偵辦之「釣魚」偵查，純
    屬偵查犯罪技巧之範疇，並未違反憲法對於基本人權之保障
    ，且於公共利益之維護有其必要性存在，故依「釣魚」方式
    所蒐集之證據資料，非無證據能力，查本案甲○○曾多次向
    被告電話詢問購毒，嗣經警示意下甲○○佯向被告購毒，於
    與被告電話簡單之聯繫下約定毒品交易之時間、地點後，被
    告隨即備妥毒品前往約定地點販售給甲○○，迨在下樓欲交
    付毒品之際為警查獲等情，已如前述，則甲○○與被告洽談
    購買毒品，並無施以引誘致其始生犯意等不當手段，而僅係
    彰顯暴露被告犯行，自屬合法之「誘捕偵查」，而非「陷害
    教唆」。然因甲○○原無買受毒品之意思，其虛與被告買賣
    毒品，意在配合警察辦案，以求人贓俱獲，故形式上其就毒
    品交易之意思表示，雖已經一致，被告並已攜毒前往交付，
    但因警察埋伏在側，伺機逮捕，事實上其彼此間並不能真正
    完成買賣毒品之行為，因此，被告該次犯行應僅屬販賣毒品
    未遂。
  (五)又被告雖辯稱前開購入毒品海洛因之目的係與曾同在桃園市
    ○○路45號之「依夢小吃店」任職之同事「蔡蕙娟」合購後
    欲供己施用云云，惟查：證人即依夢小吃店之老闆柯昭輝於
    警詢時證述伊經營依夢小吃店已10年，乙○○雖曾於5 年前
    於該店工作，但該店確定沒有「蔡蕙娟」之人等語綦詳（詳
    95 年 偵字第19120 號卷第59頁）。且以法務部戶役政連結
    作業系統查詢，全國並無出生於62年、居住於桃園市○○路
    之「蔡蕙娟」之人，有該等查詢資料在卷可稽（同上卷第31
    至34頁）。是被告上開所辯，無非圖卸刑責之詞，委無足取
    ，尚難以此即推論被告確屬合資購買毒品之合意，而遽為有
    利被告之認定。
二、綜上，被告前開所辯，要係事後卸責之詞，均不足採信。本
    件事證明確，被告意圖營利而販入第一級毒品犯行已堪認定
    ，均應依法論科。
參、論罪科刑：
一、按刑法上所謂販賣行為，固不以販入後復行賣出為必要，祇
    要以營利為目的，而有將毒品販入或賣出二者其一之行為，
    即足構成，故意圖營利而販入毒品，雖未及販出，仍依販賣
    既遂罪論處；而意圖營利販入毒品後，第一次販賣予他人之
    行為，乃接續原先販入之犯意而為，不論其行為屬既遂或未
    遂，應認基於單一犯意之接續行為，只能就其販入及出賣毒
    品，論以販賣既遂之實質一罪，至意圖營利而販入毒品後之
    連續多次出賣行為，係基於概括犯意，雖就連續出賣毒品之
    行為，仍應論以販賣之裁判上一罪，惟於審究各該行為實施
    犯罪之結果時，自應就第二次以後之出賣行為係屬既遂或未
    遂，以為認定；且此與意圖販賣而持有毒品罪，係指行為人
    以意圖販賣營利以外之原因而持有毒品，其後始起意營利販
    賣者（例如因為他人之贈與或寄藏而持有，嗣後始起意為販
    賣者而言），並不相同（最高法院88年度臺上字第2398號、
    91 年 度臺上字第1143號、93年度臺上字第6309號判決要旨
    參照）。而海洛因為毒品危害防制條例第2 條第2 項第1 款
    所規定之第一級毒品，是核被告乙○○所為，係犯毒品危害
    防制條例第4 條第1 項之販賣第一級毒品罪。被告乙○○販
    入後持有第一級毒品之低度行為，應為販賣之高度行為所吸
    收，不另論罪。被告意圖營利販入第一級毒品後，第一次販
    賣予甲○○之行為，顯係接續原先販入之犯意而為，雖因甲
    ○○無真正買受毒品之意思，並不能真正完成買賣毒品之行
    為，而屬未遂，依照前開說明，應認僅屬基於單一販賣第一
    級毒品犯意之接續行為，就其販入及出賣毒品，論以販賣既
    遂之實質一罪。再按販賣第一級毒品罪之法定刑為「死刑或
    無期徒刑；處無期徒刑者，得併科新臺幣1 千萬元以下罰金
    」，然同為販賣第一級毒品之人，其原因動機不一，犯罪情
    節未必盡同，其販賣行為所造成危害社會之程度自屬有異，
    法律科處此類犯罪，所設之法定最低本刑相同，不可謂不重
    。於此情形，倘依其情狀處以有期徒刑，即足以懲儆，並可
    達防衛社會之目的者，自非不可依客觀之犯行與主觀之惡性
    二者加以考量其情狀，是否有可憫恕之處，適用刑法第59條
    之規定酌量減輕其刑，期使個案裁判之量刑，能斟酌至當，
    符合比例原則。查被告乙○○其交易之毒品數量非多，扣案
    之毒品海洛因純度不高僅31.41%，且所得財物甚少，觀其之
    犯罪情況，依一般之客觀情形，尚堪憫恕，縱量處販賣第一
    級毒品罪法定最低度之刑，猶嫌過重，且檢察官於起訴書亦
    求處有期徒刑，爰依刑法第59條規定，依刑法第64條第2項
    、第65條第2 項規定，將該條所法定刑之死刑部分，減為無
    期徒刑；無期徒刑部分，減為20年以下15年以上有期徒刑。
二、爰審酌被告乙○○明知海洛因戕害人之身心健康甚鉅，竟販
    入伺機售出營利，危害社會治安及國民健康甚深，惡性重大
    並斟酌販入之毒品數量、未及販出獲利即為警查獲、本件犯
    罪之惡性及犯後均未能坦承犯行之態度等一切情狀，量處如
    主文所示之刑，以示懲儆。另檢察官請求依刑法第90條第1
    項宣告被告等強制工作一節，惟查被告乙○○自85年至95年
    間所犯之前科，多屬肅清煙毒條例、麻醉藥品管理條例或毒
    品危害防制條例之施用毒品罪，與本件所犯時間相隔甚久，
    本件為其所犯唯一販賣毒品案件，顯難認有犯罪習慣或因遊
    蕩或懶惰成習而犯罪者，而公訴人復未敘明被告有何犯罪習
    慣或因遊蕩或懶惰成習而犯罪之具體情狀，是其請求宣告被
    告強制工作，尚有未合，礙難准許，附此敘明。
肆、沒收：
一、扣案之海洛因22包（合計淨重2.83公克，純度31.41%，純質
    淨重0.89公克），均為查獲之第一級毒品，而用以包裝上開
    第一級毒品海洛因之包裝袋共22個空包裝（總重4.35公克）
    ，以現今採行之鑑驗方式，包裝袋仍會殘留微量毒品而無法
    將之完全析離，此有法務部調查局93年11月16日調科壹字第
    09362396550 號函示意旨：「本局鑑驗毒品秤重主要係以傾
    倒，必要時亦會輔以刮杓刮取之方式，儘可能將原送驗包裝
    袋內毒品與包裝袋分離後各別秤重，所得之毒品重量稱為『
    淨重』，包裝袋重量則以『空包裝重』稱之。然無論依上述
    何種方式分離，原送驗包裝袋內均仍會有微量毒品成分殘留
    。處理毒品銷燬時，則將前段所述之毒品透明塑膠封緘袋全
    件銷燬，並無將毒品及包裝析離分別銷燬之情形。」可參，
    是扣案之第一級毒品海洛因5 包暨其包裝袋5 個，均應依毒
    品危害防制條例第18條第1 項前段規定，宣告沒收銷燬之。
二、至被告販賣毒品所用之行動電話（搭配0000000000門號使用
    ，含SIM 卡），雖係被告販本件犯罪所用之物，然並未扣案
    ，故行動電話部分無法確知是否被告所有之物，SIM 卡申用
    人為曾祥湘（詳本院訴字卷第106 頁），亦無法確知被告是
    否取得該SIM 卡所有權，未免執行滋生疑義，均不予宣告沒
    收。
據上論斷，應依刑事訴訟法第299 條第1 項前段，毒品危害防制
條例第4 條第1 項、第18條第1 項前段，刑法第11條前段、第59
條，判決如主文。
本案經檢察官邱文中到庭執行職務。
中    華    民    國    97    年    7     月    22    日
                    刑事第五庭  審判長法  官  潘政宏
                                      法  官  陳月雯
                                      法  官  楊晴翔
如不服本判決，應於判決送達後10日內向本院提出上訴狀（應附
繕本），其未敘述上訴理由者，應於上訴期間屆滿後20日內補提
理由書狀於本院，上訴於臺灣高等法院。
本件正本證明與原本無異。
                                      書記官  范升福
中    華    民    國    97    年    7     月    22    日
附錄本案論罪科刑法條全文：
毒品危害防制條例第4條
製造、運輸、販賣第一級毒品者，處死刑或無期徒刑；處無期徒
刑者，得併科新臺幣1 千萬元以下罰金。
製造、運輸、販賣第二級毒品者，處無期徒刑或7 年以上有期徒
刑，得併科新臺幣7 百萬元以下罰金。
製造、運輸、販賣第三級毒品者，處5 年以上有期徒刑，得併科
新臺幣5 百萬元以下罰金。
製造、運輸、販賣第四級毒品者，處3 年以上10年以下有期徒刑
，得併科新臺幣3 百萬元以下罰金。
製造、運輸、販賣專供製造或施用毒品之器具者，處1 年以上7
年以下有期徒刑，得併科新臺幣1 百萬元以下罰金。
前五項之未遂犯罰之。


司法院資訊處製作；財團法人民間司法改革基金會備份。
